【裁判字號】    97,抗,694
【裁判日期】    970530
【裁判案由】    變更提存物
【裁判全文】
臺灣高等法院民事裁定                   97年度抗字第694號
抗  告  人  厚雅科技股份有限公司
法定代理人  甲○○
上列抗告人因與相對人宏正自動科技股份有限公司間變更提存物
事件，對於中華民國97年3月21日臺灣臺北地方法院97年度聲字
第1063號所為裁定，提起抗告，本院裁定如下：
    主  文
原裁定廢棄。
臺灣臺北地方法院九十五年度存字第六三三七號提存事件中，相
對人所提供之定期存單擔保物准以新台幣貳仟零貳拾柒萬貳仟元
之現金或同額之遠東國際商業銀行可轉讓定期存單代之。
聲請及抗告訴訟費用由相對人負擔。
    理  由
一、抗告意旨略以：原裁定准許變換之提存物仍為遠東國際商業
    銀行可轉讓定期存單，前後二種擔保物相同，應非屬擔保物
    之變換，且無變換之必要，另變換提存物與質權有同一之權
    利。此項法定質權之效力範圍應及於提存物之孳息，原裁定
    未斟酌變換後之新提存物暨其孳息，在經濟上是否具有相當
    之價值而後定之，一旦准予變換，無異使抗告人法定質權所
    及之效力所及之利息即告喪失，所得受之擔保利益亦形減少
    。另如許相對人變換擔保物，則原裁定亦應同時准許抗告人
    變換遭查扣之物品，許抗告人以6,000萬之類似電子產品或
    其他財產取代原先遭查扣價值9,976萬2,398元之物品及銀行
    存款始為公允等語。
二、按法院得依供擔保人之聲請以裁定准許其變換提存物，而上
    開規定於其他依法令供訴訟上之擔保者準用之。民事訴訟法
    第105條第1項、第106條分別定有明文。又供擔保之提存物
    固得由供擔保人依民事訴訟法第106條、第105條第1項規定
    聲請法院裁定許其變換。惟受擔保利益人依同法第106條準
    用第103條第1項規定就供擔保之提存物與質權有同一之權利
    。此項法定質權標的之效力範圍應及於提存物之孳息，該受
    擔保利益人於受有損害後，依法得收取孳息並對該提存物暨
    其孳息有優先受償之權利（參照民法第884條、第889條、第
    901條）。是法院裁定此類許其變換提存物事件時，自當權
    衡變換後之新提存物與變換前供擔保之原提存物暨其孳息，
    在經濟上是否具有相當之價值而後定之。如提存物為有價證
    券者，尤應對供擔保後之有價證券所生之法定孳息（如可轉
    讓定期存單利息、公司股票之現金股利、盈餘及增資配股等
    是）併為斟酌其客觀價值，此乃法定質權應為之當然解釋（
    最高法院93年度台抗字第476號、94年度台抗字第256號裁判
    要旨參照）。
三、經查：
  (一)相對人於原法院聲請意旨略以：前遵原法院94年度智裁全
      字第18號假扣押裁定，曾提供遠東國際商業銀行可轉讓定
      期存單2張，面額各為新臺幣（下同）1,000萬元（存單號
      碼：CD0000000、CD0000000），合計2,000萬元為擔保，
      並以94年度存字第3331號提存事件提存在案。嗣經原法院
      95年度聲字第185號裁定准許變更提存物，以同額之遠東
      國際商業銀行可轉讓定期存單（存單號碼：下稱系爭定期
      存單），並以95年度存字第6337號提存事件提存在案。茲
      因上開債票即將屆期，為此聲請變換提存物等語。經核與
      上開法條規定，尚無不合。
  (二)又原法院94年度智裁全字第18號裁定所命相對人提供之擔
      保物，既為現金或同面額之遠東國際商業銀行可轉讓定期
      存單，並未限定為「無記名」，則原法院依相對人之聲請
      ，裁定准其提供同面額之遠東國際商業銀行可轉讓定期存
      單以變換原擔保物，並未變更原擔保物所要求之條件，自
      無不當。
  (三)惟相對人提存系爭定期存單後，至到期日之96年11月8日
      止，共孳生272,000元之利息，有遠東國際商業銀行97年5
      月12日 (97)遠銀法金字第7號函可據。本院審酌變換前供
      擔保之原提存物加計其孳息，合計為20,272,000元（其計
      算式為：20,000,000元+272,000元=20,272,000元），認
      相對人應提存之新提存物，其價值應與20,272,000元相當
      。從而原法院所為准以面額20,000,000元之遠東國際商業
      銀行定期存單代替系爭存單之裁定，尚有未洽。從而，抗
      告意旨指摘原裁定不當，求予廢棄改判，為有理由。爰由
      本院廢棄原裁定，改判如主文第二項所示。
  (四)至抗告人另稱如許相對人變換擔保物，則原裁定亦應同時
      准許抗告人變換遭查扣之物品云云，尚非本件聲請變換擔
      保物之程序所得審究，附此敘明。
四、據上論結，本件抗告為有理由，爰裁定如主文。
中    華    民    國    97    年    5     月    30    日
                    民事第十四庭
                        審判長法  官  張  蘭
                              法  官  黃麟倫
                              法  官  鄭純惠
正本係照原本作成。
本裁定除以適用法規顯有錯誤為理由，並經本院許可外，不得再
抗告。如提起再抗告，應於收受後10日內委任律師為訴訟代理人
向本院提出再抗告狀。並繳納再抗告費新台幣１千元。
中    華    民    國    97    年    6     月     2    日
                              書記官  劉麗芬


司法院資訊處製作；財團法人民間司法改革基金會備份。
